【裁判字號】    96,訴,3264
【裁判日期】    970123
【裁判案由】    大陸人民條例等
【裁判全文】
臺灣板橋地方法院刑事判決              96年度訴字第3264號
公  訴  人  臺灣板橋地方法院檢察署檢察官
被      告  甲○○
上列被告因違反臺灣地區與大陸地區人民關係條例等案件，經檢
察官提起公訴（96年度偵字第15628 號），本院依簡式審判程序
判決如下：
    主  文
甲○○共同違反不得使大陸地區人民非法進入臺灣地區之規定，
處有期徒刑壹年貳月，減為有期徒刑柒月。
    事  實
一、甲○○明知其與大陸地區成年女子何益紅（業經遣返回大陸
    地區）並無結婚之合意，且明知大陸地區人民非經主管機關
    之許可，不得進入臺灣地區，竟與真實姓名年籍不詳、自稱
    「王海紅」之成年男子共同基於使大陸地區人民非法進入臺
    灣地區之犯意聯絡，由「王海紅」提供旅費及食宿費，供甲
    ○○於民國94年6 月7 日搭機出境後，輾轉前往大陸地區與
    「王海紅」、何益紅會合，並由「王海紅」陪同甲○○、何
    益紅於同年月13日向大陸地區浙江省舟山市辦理虛偽之甲○
    ○與何益紅結婚登記，於同日取得該市公證處核發之（2005
    ）浙舟證民字第932 號結婚公證書，嗣甲○○返臺，持上開
    不實之大陸地區結婚公證書前往財團法人海峽交流基金會（
    下稱海基會）辦理認證證明，於同年7 月20日取得海基會核
    發之（94）核字第046948號證明，並填具「大陸地區人民進
    入臺灣地區保證書」，持向臺北縣政府警察局新店分局雙城
    派出所辦理對保後，隨即於同年月25日前往內政部警政署入
    出境管理局（現改制為內政部入出國及移民署），填具大陸
    地區人民入出臺灣地區申請書，假藉配偶來臺團聚為由，為
    何益紅申請許可進入臺灣地區，因入出境管理局不察，同意
    發給何益紅臺灣地區入境許可證（證號0000000000號），而
    准許何益紅進入臺灣地區，嗣何益紅即於95年2 月13日進入
    臺灣地區，經入出境管理局在其入境許可證上註記：「請於
    30日內憑辦結婚登記」；甲○○遂基於使公務員登載不實之
    犯意，於95年2 月22日前往臺北縣板橋市戶政事務所，申報
    虛偽不實即甲○○與何益紅結婚之登記，使該戶政事務所承
    辦公務人員將該虛偽不實事項，登載於其職務上所掌管之戶
    政資料之公文書上，足以生損害於戶政機關對於戶籍及身分
    管理之正確性。嗣因何益紅逾期居留臺灣地區為警查獲，經
    警循線追查，始悉上情。
二、案經宜蘭縣警察局宜蘭分局報請臺灣板橋地方法院檢察署檢
    察官偵查起訴。本院於準備程序進行中，被告就被訴事實為
    有罪之陳述，經告知被告簡式審判程序之旨，並聽取當事人
    意見後，裁定由受命法官獨任進行簡式審判程序。
    理  由
一、上揭事實，業據被告甲○○於本院審理時坦承不諱，且有證
    人何益紅於警詢時之證述可稽，及臺北縣板橋市戶政事務所
    96年5 月31日北縣板戶字第0960005374號函送之結婚登記申
    請書、大陸地區浙江省舟山市公證處結婚公證書、海基會證
    明、入境許可證、內政部入出國及移民署96年8 月3 日移署
    資處雲字第09611662140 號函送之入出國日期證明書、大陸
    地區人民入出臺灣地區申請書、面談紀錄、大陸地區人民進
    入臺灣地區保證書、中華民國臺灣地區補出境申請書等影本
    附卷可稽，足認被告之自白與事實相符。本案事證甚明，被
    告犯行堪予認定，應依法論科。
二、查被告行為後，刑法部分條文業於95年7 月1 日修正施行，
    修正前刑法第11條規定：「本法總則於其他法令有刑罰之規
    定者，亦適用之。但其他法令有特別規定者，不在此限。」
    ；修正後則規定：「本法總則於其他法律有刑罰或保安處分
    之規定者，亦適用之。但其他法律有特別規定者，不在此限
    」。準此，本件被告所犯違反臺灣地區與大陸地區人民關係
    條例罪、刑法使公務員登載不實罪，無論於刑法修正前、後
    ，均有刑法總則之適用。而修正後刑法第2 條第1 項規定：
    「行為後法律有變更者，適用行為時之法律；但行為後之法
    律有利於行為人者，適用最有利於行為人之法律。」係規範
    行為後法律變更所生新舊法比較適用之準據法，於新法施行
    後，應適用修正後刑法第2 條第1 項之規定，為「從舊從輕
    」之比較。又法律變更之比較適用，比較時應就罪刑有關之
    共犯、未遂犯、想像競合犯、牽連犯、連續犯、結合犯，以
    及累犯加重、自首減輕暨其他法定加減（如身分加減）與加
    減例等一切情形，綜其全部罪刑之結果而為比較；且就比較
    之結果，須為整體之適用，不能割裂分別適用各該有利於行
    為人之法律（最高法院24年上字第4634號判例、27年上字第
    2615號判例、95年第8 次刑事庭會議決議參照）。經查：
（一）被告行為時，修正前刑法第28條規定：「二人以上共同實
      施犯罪之行為者，皆為正犯。」；修正後刑法第28條規定
      ：「二人以上共同實行犯罪之行為者，皆為正犯。」修正
      後刑法第28條規定之共同正犯，基於個人責任原則及法治
      國人權保障，限於直接從事構成犯罪事實之行為者（含共
      謀共同正犯），排除「陰謀共同正犯」及「預備共同正犯
      」之類型，是修正後之共同正犯之可罰性要件之範圍業已
      限縮。惟本件情形，被告係直接從事犯罪構成要件行為，
      不論依修正前、後之規定，均成立共同正犯，比較適用新
      舊法，此部分之結果並無不同。
（二）被告行為後，修正後之刑法已刪除第55條牽連犯之規定。
      本件被告所犯違反臺灣地區與大陸地區人民關係條例罪、
      刑法使公務員登載不實罪，二者間有方法結果之牽連關係
      ，依修正前刑法第55條牽連犯之規定，應從一重論以傷害
      致死罪；而修正後之刑法既已刪除牽連犯之規定，則所犯
      上述二罪，應依數罪併罰之規定分論併罰。比較新舊法之
      規定，此部分以被告行為時之舊法規定較有於被告。
（三）被告所犯刑法使公務員登載不實罪，其法定刑列有罰金。
      而95年6 月14日修正公布、同年7 月1 日施行之刑法施行
      法增訂第1 條之1 規定：「中華民國94年1 月7 日刑法修
      正施行後，刑法分則編所定罰金之貨幣單位為新臺幣。94
      年1 月7 日刑法修正時，刑法分則編未修正之條文定有罰
      金者，自94年1 月7 日刑法修正施行後，就其所定數額提
      高為30倍。但72年6 月26日至94年1 月7 日新增或修正之
      條文，就其所定數額提高為3 倍。」；另刑法第33條第5
      款修正為：「罰金：新臺幣1 千元以上，以百元計算之。
      」而依被告行為時之刑罰法律，罰金係以銀元為單位，至
      於罰金最低額依修正前刑法第33條第5 款規定則為銀元1
      元。比較修正前、後之法律規定，並依現行法規所定貨幣
      單位折算新臺幣條例折算後，罰金之最高額並無二致，惟
      就罰金最低額部分，依新法規定為新臺幣1 千元，依舊法
      規定為銀元1 元（即新臺幣3 元），此部分以被告行為時
      之舊法規定較有利於被告。
（四）經綜合全部罪刑而為比較結果，本件涉及新舊法比較適用
      者，新法之規定非有利於被告，揆諸上揭說明，應依刑法
      第2 條第1 項前段，一體適用被告行為時之舊法規定。
三、按臺灣地區與大陸地區人民關係條例第79條第1 項處罰違反
    同條例第15條第1 款所定使大陸地區人民非法進入臺灣地區
    之罪，凡非經合法手續進入者皆包含之，行為人利用假結婚
    真入境之脫法方式，使大陸地區人民進入臺灣地區，即已觸
    犯本罪（最高法院92年度台上字第40號判決參照）。本件被
    告甲○○虛構其與大陸地區人民何益紅結婚之不實事項，為
    何益紅申請入境許可，進而使何益紅進入臺灣地區，嗣並向
    戶政機關申報不實之結婚登記，使公務員將該不實事項登載
    於職務上所掌管之戶政資料之公文書，核其所為，係違反臺
    灣地區與大陸地區人民關係條例第15條第1 款之規定，應依
    該條例第79條第1 項規定處斷，並犯刑法第214 條之使公務
    員登載不實文書罪。就使大陸地區人民非法進入臺灣地區罪
    部分，被告與真實姓名年籍不詳、自稱「王海紅」之成年男
    子之間，有犯意聯絡及行為分擔，為共同正犯。所犯上開二
    罪，有方法結果之牽連關係，應依修正前刑法第55條牽連犯
    之規定，從一重之使大陸地區人民非法進入台灣地區罪處斷
    。爰審酌被告貪圖小利，以假結婚方法，使大陸地區人民非
    法進入臺灣地區，危害主管機關對於大陸地區人民入境之有
    效管理，兼衡其素行狀況、智識程度、犯罪之動機、目的、
    手段及到案之初尚飾詞卸責，惟最終尚能坦承犯行等一切情
    狀，量處如主文所示之刑，以示懲儆。
四、本件被告犯罪時間係於96年4 月24日以前，合於中華民國九
    十六年罪犯減刑條例所定之減刑條件，爰依該條例規定減其
    宣告刑二分之一。
據上論斷，應依刑事訴訟法第273 條之1 第1 項、第299 條第1
項前段，臺灣地區與大陸地區人民關係條例第79條第1 項、第15
條第1 款，刑法第11條前段、第2 條第1 項前段、第28條（修正
前）、第214 條、第55條（修正前），罰金罰鍰提高標準條例第
1 條前段，中華民國九十六年罪犯減刑條例第2 條第1 項第3 款
、第7 條，判決如主文。
本案經檢察官謝岳龍到庭執行職務。
中    華    民    國    97    年    1     月    23    日
                  刑事第十五庭  法  官  朱嘉川
以上正本證明與原本無異。
如不服本判決應於送達後10日內向本院提出上訴狀（依刑事訴訟
法第361 條第2 項規定：上訴書狀應敘述具體理由）。
                                書記官  陳聖儒
中    華    民    國    97    年    1     月    25    日
附錄本案論罪科刑法條全文：
臺灣地區與大陸地區人民關係條例第15條：
下列行為不得為之：
一  使大陸地區人民非法進入臺灣地區。
二  明知臺灣地區人民未經許可，而招攬使之進入大陸地區。
三  使大陸地區人民在臺灣地區從事未經許可或與許可目的不符
    之活動。
四  僱用或留用大陸地區人民在臺灣地區從事未經許可或與許可
    範圍不符之工作。
五  居間介紹他人為前款之行為。
臺灣地區與大陸地區人民關係條例第79條：
違反第15條第1 款規定者，處1 年以上7 年以下有期徒刑，得併
科新臺幣1 百萬元以下罰金。
意圖營利而犯前項之罪者，處3 年以上10年以下有期徒刑，得併
科新臺幣五百萬元以下罰金。
前二項之首謀者，處5 年以上有期徒刑，得併科新臺幣一千萬元
以下罰金。
前三項之未遂犯罰之。
中華民國船舶、航空器或其他運輸工具所有人、營運人或船長、
機長、其他運輸工具駕駛人違反第15條第1 款規定者，主管機關
得處該中華民國船舶、航空器或其他運輸工具一定期間之停航，
或廢止其有關證照，並得停止或廢止該船長、機長或駕駛人之職
業證照或資格。
中華民國船舶、航空器或其他運輸工具所有人，有第1 項至第4
項之行為或因其故意、重大過失致使第三人以其船舶、航空器或
其他運輸工具從事第1 項至第4 項之行為，且該行為係以運送大
陸地區人民非法進入臺灣地區為主要目的者，主管機關得沒入該
船舶、航空器或其他運輸工具。所有人明知該船舶、航空器或其
他運輸工具得沒入，為規避沒入之裁處而取得所有權者，亦同。
前項情形，如該船舶、航空器或其他運輸工具無相關主管機關得
予沒入時，得由查獲機關沒入之。
中華民國刑法第214 條：
明知為不實之事項，而使公務員登載於職務上所掌之公文書，足
以生損害於公眾或他人者，處3 年以下有期徒刑、拘役或500 元
以下罰金。


司法院資訊處製作；財團法人民間司法改革基金會備份。
